【裁判字號】    97,抗,345
【裁判日期】    970418
【裁判案由】    本票裁定
【裁判全文】
臺灣臺北地方法院民事裁定               97年度抗字第345號
抗  告  人  豐達貿易股份有限公司
兼
法定代理人  乙○○
相  對  人  大眾商業銀行股份有限公司
                        2、1.
法定代理人  甲○○
上列當事人間本票裁定事件，抗告人對於中華民國97年 2月21日
本院97年度票字第6547號裁定提起抗告，本院裁定如下：
    主    文
抗告駁回。
抗告程序費用新臺幣壹仟元由抗告人負擔。
    理    由
一、按執票人依票據法第123 條規定，聲請法院裁定許可對發票
    人強制執行，係屬非訟事件，此項聲請之裁定，及抗告法院
    之裁定，僅依非訟事件程序，就本票形式上之要件是否具備
    予以審查為已足，並無確定實體上法律關係存否之效力，如
    發票人就票據債務之存否有爭執時，應由發票人提起確認之
    訴，以資解決（最高法院57年度臺抗字第76號、56年度臺抗
    字第714號判例意旨參照）。
二、本件相對人主張：其執有抗告人豐達貿易股份有限公司、乙
    ○○於及第三人黃博達於民國91年10月 3日共同簽發，內載
    金額新臺幣（下同）5,000 萬元，付款地在台北市○○○路
    112號，利息按年息 5%計算，免除作成拒絕證書，到期日為
    95年 1月27日之本票一紙，詎屆期提示未獲付款等情，業據
    提出借款契約暨本票影本一件附卷可稽；則依據票據法第52
    條第1項「付款人於承兌後，應負付款之責。」、第85條第1
    項「匯票到期不獲付款時，執票人於行使或保全匯票上權利
    之行為後，對於背書人、發票人及匯票上其他債務人得行使
    追索權。」、票據法第 121條「本票發票人所負責任，與匯
    票承兌人同。」、第 123條「執票人向本票發票人行使追索
    權時，得聲請法院裁定後強制執行。」等規定，原裁定予以
    准許，應無不合。
三、至抗告意旨所稱：聲請人本件聲請本票裁定強制執行，有違
    抗告人與全體債權金融機構依據93年 1月23日修正之「中華
    民國銀行公會會員辦理消費金融案件債務協商機制」申請債
    務協商所決議共同遵守之約定，是相對人聲請裁定強制執行
    ，並非適法云云。然本院核諸此項抗告事由，僅屬「於執行
    名義成立前，發生妨礙債權人請求之事由」之情形，抗告人
    應僅得據此依據強制執行法第14條「執行名義無確定判決同
    一之效力者，於執行名義成立前，如有債權不成立或消滅或
    妨礙債權人請求之事由發生，債務人亦得於強制執行程序終
    結前提起異議之訴。」之規定，嗣相對人持系爭本票裁定為
    執行名義聲請強制執行抗告人之財產時，對之提起債務人異
    議之訴而已。本件系爭本票之形式要件既然已經具備，並確
    有到期提示未獲付款之情形，本院第一審於此無確定實體上
    法律關係之非訟事件程序，自僅得裁定准許相對人之聲請。
    是抗告人指摘本院第一審裁定並非適法，核無理由，應予駁
    回。
四、依非訟事件法第 21條第2項、第24條、第46條、民事訴訟法
    第495條之1第1項、第449條第1項、第78條，裁定如主文。
中    華    民    國    97    年    4     月    18    日
                  民事第二庭審判長法  官  黃蓓蓓
                                  法  官  鍾素鳳
                                  法  官  楊代華
以上正本係照原本作成。
如不服本裁定應於送達後10日內向本院提出抗告狀，並繳納抗告
費新臺幣 1,000元，對於本件裁定再為抗告，僅得以其適用法規
顯有錯誤為理由，並經原法院之許可者為限。
中    華    民    國    97    年    4     月    18    日
                                  書記官  許婉如


司法院資訊處製作；財團法人民間司法改革基金會備份。
